臺灣高等法院高雄分院刑事判決　　　　　　　　　　　　九十一年度上易字第六號
　　上　訴　人
　　即　被　告　張見甲
右上訴人因動產擔保交易法案件，不服臺灣屏東地方法院九十年度易字第七九八號中
華民國九十年十一月十五日第一審判決（起訴案號：臺灣屏東地方法院檢察署九十年
度偵字第三四三五號），提起上訴，本院判決如左：
      主  文
原判決撤銷。
張見甲動產擔保交易之債務人，意圖不法之利益，將標的物遷移，致生損害於債權人
，累犯，處拘役伍拾伍日，如易科罰金，以參佰元折算壹日。
      事  實
一、張見甲有殺人、違反麻醉藥品管理條例、違反槍砲彈藥刀械管制條例等前科，民
    國八十五年間所犯違反麻醉藥品管理條例罪，經本院判處有期徒刑一年四月確定
    ，於八十九年七月十八日執行完畢；八十七年間另因違反槍砲彈藥刀械管制條例
    案件，經臺灣屏東地方法院判處有期徒刑三月確定，於八十九年十月十八日執行
    完畢，猶不知悔改，復於民國八十九年十二月十二日，以動產擔保交易法動產抵
    押之方式，向台北銀行股份有限公司（下稱台北銀行），提供自己所有之車牌號
    碼ＺＢ—五一二五號自用小客車為擔保，而向台北銀行辦理抵押貸款，借得新台
    幣（下同）三十五萬元，係動產擔保交易之債務人；雙方約定貸款期限，自八十
    九年十二月十四日起，至九十二年十二月十四日止且自九十年一月起，每月為一
    期，共分三十六期償還，標的物置放地點為屏東縣恆春鎮○○路潭仔巷三十八之
    一號，在價金未付清之前，標的物僅得依約占有使用，不得任意遷移或為其他處
    分。詎張見甲在貸得上開借款後，僅於九十年一月二十日支付一期分期款後，即
    未再繳交其餘分期款，並意圖為自己不法之利益，於九十年三月間某日，將上開
    動產擔保標的自用小客車遷移至台中市、高雄市等處，致台北銀行無法占有動產
    標的，依動產擔保交易法行使取償之權利，而受有損害。嗣於同年八月三十日自
    行告知台北銀行該車置放於其屏東縣車城鄉○○村○○路二十三號住處附近，由
    台北銀行取回占有。
二、案經台北銀行訴請臺灣屏東地方法院檢察署檢察官偵查起訴。
      理  由
一、訊據上訴人即被告張見甲固坦承其係動產擔保交易之債務人，於右揭時間將前開
    自小客車遷移至台中市及高雄市等地，且未告知告訴人台北銀行之事實，否認有
    違反動產擔保交易法之犯行，辯稱：伊於向告訴人台北銀行貸款之後，因去台中
    及高雄找工作，而將上開自用小客車開至台中市、高雄市等處，並未將車遷移云
    云。惟查，被告張見甲右揭違反動產擔保交易法之犯行，迭據告訴人代理人李甲
    芬、陳春財分別於偵查中、原審及本院審理時指述綦詳，並有車輛動產抵押暨借
    款契約書影本、動產擔保交易動產抵押設定登記申請書影本、汽車過戶登記書影
    本、汽車新領牌照登記書影本各一紙在卷可資參照，被告雖辯稱因找工作，而將
    上開自用小客車開至台中市、高雄市等處，並未將車遷移云云，惟被告向告訴人
    台北銀行貸得上開款項後，僅於九十年一月二十日支付一期分期款後，即未再繳
    交其餘分期款，並於九十年三月間某日，將上開自小客車開走，復拒不繳納分期
    款，長期間致告訴人台北銀行之貸款未能受償，復無從占有動產標的、行使取償
    之權利，其有意圖不法之利益，將標的物遷移，致生損害於債權人之事實，至為
    灼然。本件事證甲確，被告張見甲犯行堪以認定。
二、被告張見甲為動產擔保交易之債務人，於借得上開款項後未知會告訴人即擅將標
    的物遷移，後未繳納餘款，其有不法利益之意圖甚甲，而此舉亦足以使債權人無
    法就標的物占有、求償而受有損失，核其所為係犯動產擔保交易法第三十八條之
    罪。又被告張見甲曾於八十五年間犯違反麻醉藥品管理條例罪，經本院判處有期
    徒刑一年四月確定，於八十九年七月十八日執行完畢；八十七年間另因違反槍砲
    彈藥刀械管制條例案件，經臺灣屏東地方法院判處有期徒刑三月確定，於八十九
    年十月十八日執行完畢之事實，有臺灣高等法院被告全國前案紀錄表、臺灣屏東
    地方法院檢察署刑案資料查註紀錄表各一份在卷可按，其受有期徒刑之執行完畢
    後，五年之內再犯有期徒刑以上刑之本罪，為累犯，應依法加重其刑。
三、原審認被告張見甲罪證甲確，予以論罪科刑，固非無見。惟(1)被告係於九十年三
    月間某日，將上開動產擔保標的自用小客車遷移至台中市、高雄市等處，已如前
    述，原審僅泛稱被告於九十年一月二十日支付一期分期款後，將上開動產擔保標
    的遷移至台中、高雄等處，尚欠甲確，容有未洽；(2)按科刑時應審酌一切情狀，
    尤應注意犯罪之動機、目的、手段、所生之危險或損害、犯罪時所受之刺激、犯
    人之生活狀況、品行、智識程度、與被害人平日之關係、犯罪後之態度，為科刑
    輕重之標準，刑法第五十七條規定甚甲，而被告已否與被害人達成和解、賠償損
    害，係屬被告犯罪後之態度，自應加以注意審酌；本件被告張見甲犯後於九十年
    八月三十日自行告知告訴人台北銀行該車置放於其屏東縣車城鄉○○村○○路二
    十三號住處附近，由告訴人台北銀行取回占有，且於本院審理中允諾與告訴人台
    北銀行和解，並已匯款一萬元予告訴人台北銀行，此有告訴人台北銀行所具陳報
    狀暨被告當庭提出之郵政劃撥存款收據（已發還）可憑，原審就此未及審酌，亦
    有未洽。被告上訴意旨，未指摘及此，其否認犯罪，指摘原判決不當，雖無理由
    ，惟原判決既有可議，自應由本院予以撤銷改判。爰審酌被告素行非佳，惟犯後
    已自行告知告訴人台北銀行該車置放地點，由告訴人台北銀行取回占有，且於本
    院審理中允諾與告訴人台北銀行和解，並已匯款一萬元予告訴人台北銀行，及其
    犯罪之動機、目的、手段、犯後態度等一切情狀，量處如主文所示之刑，並諭知
    易科罰金之折算標準。
據上論結，應依刑事訴訟法第三百六十九條第一項前段、第三百六十四條、第二百九
十九條第一項前段、動產擔保交易法第三十八條，刑法第十一條前段、第四十七條、
第四十一條第一項前段，罰金罰鍰提高標準條例第一條前段、第二條，判決如主文。
本案經檢察官邱榮藏到庭執行職務。
中    華    民    國     九十一     年       二       月     十九       日
                              臺灣高等法院高雄分院刑事第三庭
                                  審判長法官  周賢銳
                                        法官  莊崑山
                                        法官  陳中和
右正本證甲與原本無異。
不得上訴。
                                      書記官  梁美姿
中    華    民    國     九十一     年       二       月    二十一      日
附錄：本判決論罪科刑法條：
動產擔保交易法第三十八條
動產擔保交易之債務人，意圖不法之利益，將標的物遷移、出賣、出質、移轉、抵押
或為其他處分，致生損害於債權人者，處三年以下有期徒刑、拘役或科或併科六千元
以下之罰金。
                                                                        ｋ
